臺灣板橋地方法院刑事判決　　　　　　　96年度易字第1199號
公　訴　人　臺灣板橋地方法院檢察署檢察官
被　　　告　乙○○
選任辯護人　邱俊哲律師
被　　　告　丁○○
　　　　　　丙○○
上列被告因妨害自由案件，經檢察官提起公訴（95年度偵字第26
112 號、96年度偵字第5630號），本院判決如下：
    主  文
乙○○、丁○○、丙○○共同以脅迫使人行無義務之事，各處有
期徒刑肆月，如易科罰金，均以新臺幣壹仟元折算壹日；各減為
有期徒刑貳月，如易科罰金，均以新臺幣壹仟元折算壹日。
    事  實
一、乙○○從事房地產仲介業務，丁○○為乙○○之友人，丙○○為丁○○之朋友，乙○○、丁○○、丙○○均明知乙○○
    與室內設計師甲○○間有仲介佣金之糾紛，竟共同基於以脅
    迫使人行無義務之事之犯意聯絡，推由丙○○於民國九十五
    年九月十二日上午十一時許以丁○○之門號0000000
    000號行動電話撥打甲○○行動電話，佯稱欲與甲○○洽
    談室內設計事宜，約甲○○於同日下午三時許至臺北縣中和
    市○○路與圓通路口見面。嗣甲○○依約駕駛車牌號碼二八
    八八─ＥＵ號自用小客車搭載同事戊○○抵達上址後，丁○○與丙○○即進入甲○○車內後座，丁○○並以大聲且兇惡
    之語氣質問甲○○為何不付錢予乙○○，且以其門號000
    0000000號行動電話撥打乙○○之門號000000
    0000號行動電話，將電話交予甲○○與乙○○對話，乙○○即以其委託兄弟處理，只要甲○○乖乖配合就會沒事等
    語脅迫甲○○，丁○○繼而以其知道甲○○之公司、工地、
    住處及車號，不要讓伊去找甲○○等語脅迫甲○○，丙○○
    則在旁幫腔，致甲○○心生畏懼。嗣丁○○乃要求甲○○立
    刻前往銀行領款交付四十萬元，甲○○為求脫身，先虛應故
    事，稱已將近三時三十分銀行結束營業時間，無法馬上提領
    大額款項，答應丁○○於次日上午十時至其臺北市○○區○○街一號公司樓下取款，丁○○、丙○○始離去。甲○○隨
    即報警處理，迨翌日（十三日）丁○○至甲○○公司樓下取
    款時，為警當場查獲。
二、案經甲○○訴由臺北市政府警察局北投分局報告臺灣士林地
    方法院檢察署報請臺灣高等法院檢察署檢察長令轉臺灣板橋
    地方法院檢察署檢察官偵查起訴。
    理  由
壹、有關證據能力部分：
    按傳聞法則之重要理論依據，在於傳聞證據未經當事人之反
    對詰問予以核實，乃予排斥，惟若當事人已放棄對原供述人
    之反對詰問權，於法院審判時表明同意該等傳聞證據可作為
    證據，基於證據資料愈豐富，愈有助於真實發現之理念，並
    貫徹刑事訴訟法修法加重當事人進行主義之精神，確認當事
    人對於證據能力有處分權之制度，傳聞證據經當事人同意作
    為證據，法院認為適當者，亦得為證據。另當事人於調查證
    據時，對於傳聞證據表示「沒有意見」、「對於證據調查無
    意見」，而未於言詞辯論終結前聲明異議，應視為已有將該
    等傳聞證據採為證據之同意，此刑事訴訟法第一百五十九條
    之五定有明文。查本案所引之下列證據，均未據被告乙○○
    、丁○○、丙○○否認其證據能力，亦未於本案言詞辯論終
    結前聲明異議，則本院審酌該等證據並無違法取證或證明力
    顯然過低之情事，均得採為證據。
貳、實體部分：
一、犯罪事實之認定：
  (一)訊據被告乙○○、丁○○及丙○○固坦承被告乙○○從事房
    地產仲介業務，被告丁○○為被告乙○○之友人，被告丙○○為被告丁○○之朋友，其三人均知悉被告乙○○與告訴人
    即室內設計師甲○○間有仲介佣金之糾紛等事實，惟均矢口
    否認有何強制之犯行，被告乙○○辯稱：因甲○○積欠其佣
    金，又避不見面，九十五年九月十二日當天伊有請丙○○、
    丁○○去跟甲○○協調工程糾紛，但沒有叫他們二人去恐嚇
    證人，伊有請他們不要跟告訴人起衝突云云；被告丁○○辯
    稱：當天伊與丙○○一起上車，伊問甲○○有無欠乙○○錢
    ，他說有，後來約在隔天，他說要交錢，伊沒有講威脅的話
    云云；被告丙○○辯稱：伊有自稱張先生約甲○○約出來談
    工程的事情，但在車上伊沒有說恐嚇的話，只有說工程的事
    情，伊不清楚，請丁○○打電話給乙○○，讓乙○○直接與
    甲○○協調云云。
  (二)經查：
  1.上揭事實，業據證人即告訴人甲○○於本院審理時結證綦詳
    （見本院九十六年九月七日審判筆錄第四頁以下），復經證
    人戊○○於本院審理時結證詳確（見上開本院審判筆錄第十
    頁以下），互核大致相符。且觀諸被告乙○○於本院審理時
    供稱：九十五年七月間，伊請甲○○將佣金匯款給伊，但他
    沒有匯款，說要分十次給，其等就發生爭執，後來伊再打電
    話給甲○○，他就不接電話，去工地也找不到他，九十五年
    九月十二日當天伊請被告丁○○、丙○○去跟甲○○協調工
    程佣金糾紛，因為伊知道如果直接跟甲○○說要這筆佣金，
    他不會出來，伊就跟丁○○說不然就跟甲○○說要介紹裝潢
    工程給他，把他約出來。後來丁○○在甲○○車內有打電話
    給伊，伊就直接跟甲○○談金額，當天伊在跟甲○○通話時
    有提到請甲○○支付伊四十萬元，後來當天下午四點多，甲○○有打電話給伊說「你叫人來跟我要錢，我很害怕，我準
    備報警」等語（見本院九十六年九月七日審判筆錄第十頁、
    第十五頁、第二十六頁以下）；又被告丁○○於本院審理時
    陳稱：乙○○是伊以前老闆的妹妹，已經認識十三年，乙○○有跟伊通電話說甲○○工程款的百分之八只付了一點，餘
    款不付，也避不見面，伊說用假裝要介紹工程的方式找甲○○出來，不然找不到，乙○○有告訴伊甲○○公司的電話，
    後來伊告訴丙○○說乙○○被人欠錢不還，要約那個人出來
    談看要怎樣，九十五年九月十二日當天伊叫丙○○打電話去
    甲○○公司說有房子要設計裝潢，請他約時間，下午伊進去
    甲○○車內就問甲○○有無欠乙○○債務，還跟甲○○說「
    我知道你公司在哪裡，不要我讓去你公司找你」，並跟甲○○說與他跟乙○○已經說好是四十萬元，先付的十六萬元請
    甲○○開票或去銀行領款，甲○○要伊隔天去公司拿，00
    00000000號行動電話是伊使用之電話等語（見上開
    本院審判筆錄第十六頁以下）；及被告丙○○於本院審理時
    供稱：九十五年九月十二日當天，丁○○說他以前老闆的妹
    妹被欠錢，老闆的妹妹一直打電話給對方，但對方避不見面
    ，所以叫伊開車載他去跟甲○○談，丁○○說要以假裝作工
    程的方式約甲○○，伊就用丁○○的手機自稱張先生打電話
    給甲○○約好下午三點見面，假裝要約他做工程，伊與丁○○事先有說先由丁○○跟甲○○談，如果談不攏，再打電話
    給乙○○，讓乙○○跟甲○○講，丁○○在甲○○車內與甲○○說話的語氣，一般人可能會感覺有點兇，他天生聲音就
    比較低沈、比較大聲，在車上伊只有說工程的事情伊不清楚
    ，請丁○○打電話給乙○○，讓乙○○直接與甲○○協調，
    在甲○○車上，丁○○與甲○○就款項有爭議，伊在旁邊就
    說不然直接打電話給乙○○，讓他們自己談，後來丁○○有
    用臺語說「你住的地方、工作的地方我都知道」等語（見上
    開本院審判筆錄第十頁、第十六頁、第二十頁以下），亦與
    告訴人指稱被告乙○○委託被告丁○○、丙○○向告訴人催
    討仲介佣金，由被告丙○○佯稱討論裝潢事宜而約告訴人見
    面，被告丁○○並以大聲且兇惡之語氣質問被告為何積欠被
    告乙○○債務不還，及要求告訴人立刻提領現款交付，被告
    丙○○則在旁幫腔，被告丁○○並對告訴人說知道告訴人之
    住處、工作地點等節相符。復參以被告乙○○、丁○○事先
    已先謀議欲撥打電話佯裝討論裝潢事宜之方式將告訴人約出
    ，被告丁○○、丙○○亦協商推由被告丙○○撥打電話假稱
    係「張先生」欲與告訴人討論裝潢事宜而與告訴人約定見面
    之時地，被告乙○○於本院審理時另稱知道被告丁○○不高
    興時講話會比較大聲等語（見上開本院審判筆錄第二十六頁
    ），被告丙○○復供稱被告丁○○與告訴人說話之語氣一般
    人會覺得比較大聲、有點兇，顯見被告三人對於向告訴人催
    討仲介佣金之方式事先已有謀議，且被告乙○○、丙○○對
    於被告丁○○係以大聲且兇惡之脅迫語氣向告訴人催討仲介
    佣金乙節，均有認識。再者，被告乙○○與告訴人間之仲介
    佣金糾紛已歷時數月，均懸而未決，被告乙○○卻不思以正
    當法律途徑尋求救濟，而委託被告丁○○、丙○○向告訴人
    催討仲介佣金，顯見被告乙○○欲藉被告丁○○以脅迫之方
    式，使告訴人心生畏懼，以迫使告訴人立刻付款甚明。
  2.此外，並有被告乙○○門號0000000000號行動電
    話雙向通聯記錄一份、授權告訴人設計事宜之授權書影本二
    紙、紀錄告訴人匯款予被告乙○○之乙○○存摺影本二紙在
    卷可憑（見九十五年度偵字第二六一一二號偵查卷第五頁、
    第二十頁、第三十三頁以下），可證被告三人確有上開共同
    以脅迫方式使告訴人給付仲介佣金而行無義務之事之犯行。
    從而被告乙○○、丁○○、丙○○以上開情詞置辯，顯係圖
    卸刑責之詞，均不足採信。
  3.綜上所述，本案事證明確，被告乙○○、丁○○、丙○○上
    揭犯行均堪認定，應依法論科。
二、論罪科刑之法律適用：
    按刑法第三百零四條第一項之強制罪，與刑法第三百四十六
    條第一項之恐嚇取財罪，其構成要件迥然不同，前者無不法
    所有之意圖，後者則以意圖自己或第三人之不法所有為前提
    條件，最高法院著有六十九年度台上字第三一四一號判決意
    旨參照。查被告乙○○與告訴人之間確存有仲介佣金糾紛，
    已如前述，則被告三人主觀上係向告訴人要求仲介佣金，即
    無何不法所有之意圖，應不構成恐嚇取財罪。是核被告乙○○、丁○○、丙○○所為，均係犯刑法第三百零四條第一項
    之強制罪。被告三人有犯意聯絡與行為分擔，均為共同正犯
    。爰審酌被告乙○○與告訴人間存有仲介佣金糾紛，竟不思
    以正當途徑向告訴人請求給付，而以脅迫方式要求告訴人付
    款而行此無義務之事，對告訴人之心理戕害非輕，並兼衡其
    三人於犯罪後均飾詞狡卸之態度等一切情狀，各量處如主文
    所示之刑，並均諭知易科罰金之折算標準，以示懲儆。末查
    ，中華民國九十六年罪犯減刑條例於九十六年六月十五日經
    立法院三讀通過，並於同年七月十六日施行，被告三人所犯
    上開各罪之時間均在九十六年四月二十四日以前，悉合於減
    刑條件，爰依中華民國九十六年罪犯減刑條例第二條第一項
    第三款規定，均減其刑期二分之一，並均諭知易科罰金之折
    算標準。
據上論斷，應依刑事訴訟法第二百九十九條第一項前段，刑法第
二十八條、第三百零四條第一項、第四十一條第一項前段，刑法
施行法第一條之一第一項、第二項前段，中華民國九十六年罪犯
減刑條例第二條第一項第三款、第七條、第九條，判決如主文。
本案經檢察官林珮菁到庭執行職務。
中　　華　　民　　國　　96　　年　　10　　月　　16　　日
                  刑事第九庭    法　官  張筱琪
以上正本證明與原本無異
如不服本判決應於送達後10日內敘明理由向本院提出上訴狀
                                書記官　廖舜宜
中　　華　　民　　國　　96　　年　　10　　月　　16　　日
附錄本案論罪科刑法條全文：
中華民國刑法第三百零四條
（強制罪）
以強暴、脅迫使人行無義務之事或妨害人行使權利者，處三年以
下有期徒刑、拘役或三百元以下罰金。
前項之未遂犯罰之。
